【裁判字號】    99,訴,1159
【裁判日期】    991228
【裁判案由】    違反毒品危害防制條例
【裁判全文】
臺灣屏東地方法院刑事判決              99年度訴字第1159號
公  訴  人  臺灣屏東地方法院檢察署檢察官
被      告  邵秋榮
上列被告因違反毒品危害防制條例案件，經檢察官提起公訴（99
年度毒偵字第2002號），因被告於準備程序中就被訴事實為有罪
之陳述，經告知簡式審判程序之旨，並聽取當事人之意見後，經
本院合議庭裁定由受命法官獨任進行簡式審判程序，判決如下：
    主  文
邵秋榮施用第一級毒品，累犯，處有期徒刑壹年。扣案之海洛因
陸包（驗餘合計淨重零點玖伍公克）均沒收銷燬，扣案之藍色塑
膠盒壹個沒收。
    事  實
一、邵秋榮前於民國93年間因施用毒品案件，經本院以93年度毒
    聲字第102 號裁定送勒戒處所觀察、勒戒後，因有繼續施用
    毒品傾向，再經本院以93年度毒聲字第186 號裁定令入戒治
    處所施以強制戒治，於93年11月12日執行完畢出所（續執行
    他案），並經臺灣屏東地方法院檢察署檢察官以93年度戒毒
    偵字第131 號為不起訴處分確定。復於97年間因施用第二級
    毒品案件，經本院以97年度簡字第387 、638 號，各判處有
    期徒刑6 月、6 月，再經本院以97年度聲字第1119號裁定應
    執行有期徒刑10月確定；於同年間再因施用第二級毒品案件
    ，經本院以97年度易字第1042號判決判處有期徒刑8 月確定
    ，並與前揭案件接續執行，於98年12月18日因縮短刑期假釋
    出監並付保護管束，並於99年1 月23日保護管束期滿，假釋
    未經撤銷，而以已執行完畢論。詎猶不知悔改，明知海洛因
    及甲基安非他命分別經公告列為毒品危害防制條例第2 條第
    1 項第1 、2 款之第一級毒品及第二級毒品，非經許可，不
    得持有，竟基於施用第一級毒品海洛因及第二級毒品甲基安
    非他命之犯意，於99年8 月16日下午3 時30分許，在屏東縣
    恆春鎮○○路258 巷15弄2 號陳岳昌住處，以將海洛因及甲
    基安非他命混合併置於玻璃球內以火燒烤後，吸食所產生煙
    霧之方式，同時施用海洛因及甲基安非他命1 次。嗣於同日
    下午3 時40分許，在陳岳昌上址住處為警搜索查獲，並扣得
    其所有供施用之海洛因6 包（驗前合計淨重0.97公克）及盛
    裝該海洛因之藍色塑膠盒1 個，復採集其尿液送驗，檢驗結
    果呈嗎啡及甲基安非他命陽性反應，而查悉上情。
二、案經屏東縣政府警察局恆春分局報請臺灣屏東地方法院檢察
    署檢察官偵查起訴。
    理  由
一、按除被告所犯為死刑、無期徒刑、最輕本刑為3 年以上有期
    徒刑之罪或高等法院管轄第一審案件者外，於法院行準備程
    序進行中，被告先就被訴事實為有罪之陳述時，審判長得告
    知被告簡式審判程序之旨，並聽取當事人、代理人、辯護人
    及輔佐人之意見後，裁定進行簡式審判程序；受命法官行準
    備程序，與法院或審判長有同一之權限，刑事訴訟法第273
    條之1 第1 項、第279 條第2 項前段分別定有明文。查本案
    被告邵秋榮所犯非為死刑、無期徒刑、最輕本刑為3 年以上
    有期徒刑之罪或高等法院管轄第一審案件，其於本院99年12
    月14日準備程序進行中，先就前揭被訴事實為有罪之陳述（
    見本院卷第35頁反面），經受命法官告知簡式審判程序之旨
    ，並聽取當事人之意見後，本院合議庭認無不得或不宜改依
    簡式審判程序進行之處，爰依刑事訴訟法第273 條之1 第1
    項，裁定本件由受命法官獨任進行簡式審判程序。並依刑事
    訴訟法第159 條第2 項、第273 條之2 規定，本件不適用同
    法第159 條第1 項關於傳聞法則之規定，證據調查亦不受同
    法第159 條第1 項、第161 條之2 、第161 條之3 、第163
    條之1 及第164 條至第170 條規定之限制，合先敘明。
二、上揭事實，業據被告於警詢、偵查時、本院準備程序及審理
    時均坦承不諱（分見警卷第2 、4 頁，偵卷第6 頁、本院卷
    第33 頁 反面、第34頁、第37頁反面），並有臺灣屏東地方
    法院99年聲搜字第649 號搜索票1 紙、屏東縣警察局恆春分
    局搜索扣押筆錄1 份、扣押物品目錄表1 紙、查獲照片2張
    、屏東地檢署99毒保字第202 號扣押物品清單1 紙（分見警
    卷第6 至10、19頁，偵卷第19頁），復有海洛因6 包（驗後
    合計淨重0.95公克）及藍色塑膠盒1 個扣案足憑。另將被告
    於上揭時、地為警查獲後，於99年8 月16日夜間6 時30分許
    所採集之尿液，送台灣檢驗科技股份有限公司鑑定，經以EI
    A 酵素免疫分析法初步檢驗、並以GC／MS氣相層析／質譜儀
    法確認檢驗，結果判定確呈嗎啡及甲基安非他命陽性反應，
    有屏東縣警察局恆春分局辦理毒品危害防制條例案真實姓名
    對照表、查獲施用毒品案件報告表、台灣檢驗科技股份有限
    公司99年9 月6 日編號KH/2010/00000000號濫用藥物檢驗報
    告各1 紙（分見警卷第12、17頁，偵卷第21頁），可知被告
    確有於為警查獲前施用海洛因及甲基安非他命甚明。此外，
    將扣案之粉末6 包送法務務調查局鑑定，經以化學呈色法及
    氣相層析質譜儀分析法鑑定後，認送驗粉末檢品6 包均含第
    一級第6 項毒品海洛因成分，合計淨重0.97公克（驗餘合計
    淨重0.95公克，空包裝總重1.68公克），亦有該局濫用藥物
    實驗室99年6 月28日調科壹字第09923014100 號鑑定書在卷
    足憑（見偵卷第33頁），可知被告持有之上揭扣案物，確為
    海洛因毒品無誤。上揭證據均足補強被告自白，堪認被告自
    白與事實相符，應屬真實。本件事證明確，被害犯行洵堪認
    定。
三、施用第一、二級毒品為犯罪行為，毒品危害防制條例第10條
    第1 項及第2 項各定有處罰明文。故施用該毒品者，依前揭
    規定本應科以刑罰，惟基於施用毒品之人，兼有病患屬性，
    乃於刑事政策上對合於一定條件之施用者，依同條例第20條
    、第23條之規定，施以觀察、勒戒及強制戒治之治療，期以
    保安處分替代刑罰，戒斷其身、心癮。惟亦僅限於「初犯」
    及「5 年後再犯」2 種情形，始應先經觀察、勒戒或強制戒
    治程序，不能逕行起訴，亦即設為施用毒品罪起訴條件之限
    制。但倘被告於5 年內已再犯，經依法再為保安處分或追訴
    處罰者，縱其第3 次（或第3 次以上）施用毒品之時間，在
    初犯之保安處分執行完畢釋放5 年以後，即非屬「5 年後再
    犯」之情形，且因前有「5 年內再犯」情形，顯見其再犯率
    甚高，原實施之保安處分無法收其實效，毋庸仍予寬典處遇
    ，而應依該條例第10條逕予刑罰制裁，最高法院著有99年度
    台非字第246 號判決可資參照。查被告有事實欄一所載之施
    用毒品紀錄，有臺灣高等法院被告前案紀錄表1 份在卷可按
    ，其於93年11月12日強治戒治執行完畢後5 年內，即於97年
    間再因施用毒品案件經科刑並執行完畢，參諸上揭最高法院
    判決要旨，縱其本次施用毒品之時間已在上揭強制戒治執行
    完畢5 年之後，仍應依法追訴處罰。
四、海洛因、甲基安非他命分別為毒品危害防制條例第2 條第2
    項第1 款、第2 款所明定之第一、二級毒品，未經許可，不
    得持有及施用。核被告所為，係犯同條例第10條第1 項之施
    用第一級毒品罪及同條第2 項之施用第二級毒品罪。又其持
    有海洛因、甲基安非他命後進而施用，其持有之低度行為均
    應為其施用之高度行為所吸收，俱不另論罪。另被告同時施
    用海洛因及甲基安非他命，乃以一行為同時觸犯施用第一級
    毒品罪及第二級毒品罪，為想像競合犯，應依刑法第55條規
    定，從一重之施用第一級毒品罪處斷。復被告有前揭事實欄
    一所載科刑執畢紀錄，有臺灣高等法院被告前案紀錄表1 份
    在卷供參，其受有期徒刑之執行完畢，5 年以內故意再犯本
    件有期徒刑以上之罪，為累犯，應依刑法第47條第1 項規定
    ，加重其刑。爰審酌被告經強制戒治，復又因施用毒品遭判
    處徒刑並執行完畢，均未能戒除毒癮，而再犯本案，顯見其
    未能堅決戒除毒癮，素行非佳，然施用毒品自害其身，尚未
    嚴重破壞社會秩序，並念其事後坦承犯罪、尚具悔意，犯後
    態度堪稱良好，復衡其犯罪動機、目的及手段等一切情狀，
    量處如主文所示之刑，以示懲儆。扣案之海洛因6 包（驗餘
    合計淨重0.95公克），確屬第一級毒品，而直接包裝毒品之
    夾鏈袋6 只，以目前技術尚無從將海洛因與夾鏈袋完全析離
    ，觀之扣案物品照片1 張自明（見警卷第19頁），亦應視之
    為第一級毒品海洛因，且均為被告所有並供其犯本案施用第
    一級毒品罪所用，自均屬查獲之第一級毒品，應依毒品危害
    防制條例18條第1 項前段之規定，宣告沒收銷燬。至鑑驗耗
    損之第一級毒品海洛因，既已滅失，自無庸宣告沒收銷燬，
    併此敘明。另扣案藍色塑膠盒1 個，為被告所有供盛裝上揭
    海洛因所用，以便攜帶，自屬供被告本案犯罪所用之物，業
    據被告自承在卷（見本院卷第34頁），爰依刑法第38條第1
    項第2 款規定宣告沒收。
據上論斷，依刑事訴訟法第273 條之1 第1 項、第299 條第1 項
前段，毒品危害防制條例第10條第1 項、第2 項、第18條第1 項
前段，刑法第11條、第55條、第47條第1 項、第38條第1 項第2
款，判決如主文。
本案經檢察官陳立興到庭執行職務。
中    華    民    國    99    年    12    月    28    日
                  刑事第五庭  法  官  黃柏霖
以上正本證明與原本無異。
如不服本判決應於收受判決後10日內向本院提出上訴書狀，並應
敘述具體理由；其未敘述上訴理由者，應於上訴期間屆滿後20日
內向本院補提理由書（均須按他造當事人之人數附繕本）「切勿
逕送上級法院」。
中    華    民    國    99    年    12    月    28    日
                              書記官  史安琪
附錄本案論罪科刑法條：毒品危害防制條例第10條第1 項、第2
項。
毒品危害防制條例第10條
施用第一級毒品者，處 6 月以上 5 年以下有期徒刑。
施用第二級毒品者，處 3 年以下有期徒刑。

司法院資訊處製作；財團法人民間司法改革基金會備份。
